【裁判字號】    97,上易,2115
【裁判日期】    970923
【裁判案由】    贓物
【裁判全文】
臺灣高等法院刑事判決                97年度上易字第2115號
上  訴  人  臺灣板橋地方法院檢察署檢察官
被      告  甲○○
                    （另案於臺灣臺北監獄臺北分監執行中）
上列上訴人因被告贓物案件，不服臺灣板橋地方法院97年度易字
第1616號，中華民國97年6月17日第一審判決（聲請簡易處刑案
號：臺灣板橋地方法院檢察署96年度偵字第5626號），提起上訴
，本院判決如下：
    主  文
上訴駁回。
    理  由
一、聲請簡易處刑意旨略以：被告甲○○明知發票人為弘旻開發
    實業有限公司陳秀琴、付款人為臺灣中小企業銀行湖口分行
    、票據號碼：AS0000000號、發票日期民國95年9月25日、票
    面金額新台幣（下同）6萬元之支票1紙（下稱系爭支票），
    係來路不明之贓物（為丁○○所持有，於95年11月9日，在
    臺北縣新莊市○○街194號「詹記早餐店」失竊），竟基於
    收受贓物之故意，於95年11月9日某時許，在不詳處所，自
    某姓名、年籍不詳之成年男子收受之，並於同日晚間某時許
    ，在臺北市○○區○○路橋下，將系爭支票交予乙○○收執
    （所犯收受贓物罪，另由原審法院以簡易判決處刑），因認
    被告涉犯刑法第349條第1項收受贓物罪嫌云云。
二、按犯罪事實應依證據認定之，無證據不得認定犯罪事實；又
    不能證明被告犯罪者，應諭知無罪之判決，刑事訴訟法第15
    4條第2項及第301條第1項分別定有明文。而所謂認定犯罪事
    實之證據，係指足以認定被告確有犯罪行為之積極證據而言
    ，該項證據自須適合於被告犯罪事實之認定，始得採為斷罪
    資料，如未能發現相當證據，或證據不足以證明，自不能以
    推測或擬制之方法，以為裁判之基礎（最高法院29年上字第
    3105號、40年臺上字第86號及30年上字第816號判例意旨參
    照）。
三、證人丙○○、周美色、黃秀緞於警詢之證述；證人乙○○、
    丁○○於警詢、偵訊之證述；證人詹淑閔於偵訊之證述，被
    告於本院準備程序時，表示同意作為本案證據，亦未於言詞
    辯論終結前聲明異議，依刑事訴訟法第159條之5第2項、第1
    項規定，視為同意作為證據，且經本院審酌前開證人之證述
    ，核無非出於自由意願而為陳述或遭違法取證及顯有不可信
    之情況，且偵訊時所為之證述，均經具結，認警詢、偵訊筆
    錄作成之情況均屬適當，自應有證據能力。
四、公訴人認被告涉犯收受贓物罪嫌，係以證人乙○○、丙○○
    之證述為其論據。訊據被告堅決否認有收受贓物犯行，辯稱
    ：伊並未見過系爭支票，亦未交予乙○○，伊曾與丙○○有
    過節，與乙○○則非熟識等語。經查：
  (一)系爭支票為丁○○所有，於95年11月9日上午9時30分許前某
    時，在臺北縣新莊市○○街194號「詹記早餐店」失竊之事
    實，業據證人即被害人丁○○於警詢證述：伊將系爭支票交
    給伊妹妹詹淑閔，原要請她存入銀行，但95年11月9日9時30
    分，卻發現該張支票原先置放之新莊市○○街194號內倉庫
    ，遭竊賊侵入竊取等語（偵卷第27頁）。證人詹淑閔於偵訊
    時結稱：系爭支票是丁○○在95年11月9日前約1個禮拜，在
    新莊市○○路家中交給伊，伊都放在皮包內，伊在11月9日
    當天上午，把皮包放在新莊市○○街家中早餐店後面倉庫內
    ，因伊私人東西都放在倉庫內，當時門沒有鎖，只有皮包不
    見等語明確（偵卷第70頁）。並有系爭支票影本、遺失票據
    申報書、臺北縣政府警察局受理刑事案件報案三聯單各1件
    附卷可稽（偵卷第6、29、34頁）。上開事實，合堪認定。
  (二)證人乙○○於警詢、偵訊證稱：伊因欠周美色1萬元，故於
    95年11月間，去她開設於臺北市士林區的早餐店，將系爭支
    票交予她抵債，並請她兌現後再將餘款歸還給伊等語（偵卷
    第57頁）。核與證人周美色於警詢時證述：系爭支票是乙○○於95年11月10日交給伊，因乙○○先前欠伊約1萬元，所
    以她將支票交給伊，並表示支票兌現後再將餘款還給她，因
    伊不會將支票存入帳戶內兌現，才麻煩黃秀緞將支票存入陽
    信銀行劍潭分行帳戶內等語（偵卷第16、17頁），及證人黃
    秀緞於警詢證稱：系爭支票是周美色於95年11月13日交給伊
    ，要伊幫忙存入陽信銀行劍潭分行00000000000號帳戶提示
    的，伊於當日就將系爭支票存入帳戶等語相符（偵卷第24、
    25頁）。且有臺灣票據交換所新竹市分所退票理由單、掛失
    止付票據提示人資料查報表、陽信銀行劍潭分行0000000000
    0號帳戶存摺紀錄、存款送款單、提出交換票據搜尋資料各1
    件在卷足稽（偵卷第4、5、31、65、66頁）。從而，系爭支
    票失竊後，乙○○於95年11月10日將系爭支票轉交周美色抵
    償債務，再由周美色委託黃秀緞提示之事實，亦堪認定。
  (三)證人乙○○就其取得系爭支票之來源，固於警詢證稱：「96
    年11月9日」晚上伊與甲○○在台北市士林橋下聊天時，他
    聽到伊欠人家1萬元，就把該支票交給伊，要伊去兌現還給
    債主云云（偵卷第12、13頁）。惟於偵訊則稱：在95年11月
    間，即甲○○「通緝被抓當天」凌晨左右，在台北市士林橋
    下喝酒時，甲○○將系爭支票拿給伊周轉云云（偵卷第57頁
    ）。然被告係於「95年11月17日」為警緝獲歸案，此有臺灣
    臺北地方法院檢察署北檢盛箴97執聲他1278字第50582號函
    、被告通緝紀錄表附卷足憑（本院卷第35、38頁），被告若
    係95年11月17日方將系爭支票交予乙○○，已與卷附提出交
    換票據搜尋資料所載，系爭支票係於「95年11月10」提出交
    換之事實不符，故證人乙○○上揭扞格不一之證詞，是否可
    採，已有疑義。參以證人乙○○於本院證稱：伊與甲○○僅
    係朋友，常在橋下喝酒看到他，他只有這次拿錢幫伊，他會
    不會幫其他人，伊不知道等語（本院卷第53頁），被告亦稱
    ：伊與乙○○只有見過幾次面等語（本院卷第54頁反面）。
    乙○○既非被告之親人、至交，系爭支票若係被告所持有，
    以被告當時遭臺灣臺北地方法院檢察署通緝之情狀，當急須
    籌措跑路費用，豈會將面額「6萬元」之支票平白交予與其
    僅有泛泛之交之乙○○，供其抵償僅「1萬元」之債務？證
    人乙○○上揭證詞，顯有悖於常情，實不足為不利被告之佐
    證。
  (四)證人丙○○雖於警詢證稱：在95年11月9日約中午時，伊和
    「小陳」之男子（指被告）及其他不詳之男子，一同在臺北
    市○○區○○路天橋下喝酒，「小陳」喝完酒後即拿出此支
    票要交送給伊，伊知道該支票可能有問題，所以不敢收受，
    當時伊有告知「小陳」，這支票是你竊來的不要使用，趕快
    丟棄，可是「小陳」沒有丟棄，繼續放於身上。95年11月9
    日晚上約5、6時左右，乙○○和伊及「小陳」，還有其他不
    詳男子在上揭橋下喝酒，「小陳」將該支票交給乙○○云云
    （偵卷第20、21頁）。惟被告主張其之前與丙○○有打架流
    血衝突一事，業據證人丙○○於本院證述屬實（本院卷第54
    頁反面）。被告並陳稱：乙○○與丙○○之前在一起交往，
    其等在警詢所述是為了卸責等語，則證人丙○○上揭證詞，
    或有就系爭支票來源為乙○○卸責而攀誣構陷被告之可能。
    況且，依證人乙○○、丙○○上揭證詞，被告交付系爭支票
    予乙○○時，丙○○有在場，丙○○既先拒絕收受被告送交
    之系爭支票，並勸阻被告不要使用系爭支票，則被告於同日
    稍後將系爭支票交予乙○○時，丙○○何以不攔阻反任由乙○○收受並使用？應認證人丙○○上揭證詞，亦有違常情，
    不足為被告不利之認定。
  (五)檢察官雖聲請將系爭支票送鑑定其上有無被告指紋存在，惟
    系爭支票因掛失止付，於95年11月13日遭退票後，已由周美
    色領回（偵卷第34頁），並未扣案，且檢察官起訴被告收受
    贓物之時間為95年11月間，迄今相距將近2年，系爭支票並
    輾轉經由乙○○、周美色、黃秀緞、銀行承辦人員等多人觸
    碰撫摸，難認其上會留有被告之指紋，故無鑑定之必要。被
    告亦聲請傳訊證人陳澤源、鄧新明、陳博明，欲證明其與丙○○曾有衝突，惟丙○○已到庭證實上情，亦無傳訊上揭證
    人之必要。
五、綜上，依公訴人上揭事證，尚不足認定系爭支票係被告所持
    有而交予乙○○之事實。此外，復查無其他積極證據足認被
    告確有取得系爭支票而有收受贓物之犯行，應認不能證明被
    告犯罪。
六、原審認不能證明被告犯罪，而諭知被告無罪，經核其認事用
    法及證據取捨，均無違誤。檢察官仍以證人乙○○、丙○○
    上揭證詞，認被告確有收受贓物犯行，指摘原判決不當。惟
    證人乙○○、丙○○證詞之疑義，均已詳如前揭說明，檢察
    官執此上訴，為無理由，應予駁回。
據上論斷，應依刑事訴訟法第368條，判決如主文。
本案經檢察官謝英民到庭執行職務。
中    華    民    國    97    年    9     月    23    日
                  刑事第二庭審判長法  官  洪光燦
                                  法  官  李麗玲
                                  法  官  林恆吉
以上正本證明與原本無異。
不得上訴。
                                  書記官  陳盈璇
中    華    民    國    97    年    9     月    23    日


司法院資訊處製作；財團法人民間司法改革基金會備份。
